臺灣高等法院高雄分院民事裁定　　　九十一年度家抗字第六七號
　　　抗　告　人　財政部國有財產局台灣南區辦事處
　　　法定代理人　王禮賢
　　　法定代理人　王全喜
　　　代　理　人　陳耀國
右抗告人因與相對人間指定遺產管理人事件，對於中華民國九十一年五月十日臺灣高
雄地方法院九十一年度管字第二二號所為裁定提起抗告，本院裁定如左：
　　　主　　　文
原裁定廢棄。
選任相對人為被繼承人李富原之遺產管理人。
聲請及抗告程序費用由相對人負擔。
　　　理　　　由
一、相對人因其債務人李富原於民國九十年八月十八日死亡，李富原之合法繼承人均
    已拋棄繼承權，為便於處理相關債務清償事宜，乃向原審法院聲請指定遺產管理
    人，經原審指定抗告人財政部國有財產局台灣南區辦事處為遺產管理人。
二、財政部國有財產局台灣南區辦事處抗告意旨略以，(一)法律並未規定抗告人為無人
　　承認之繼承之唯一遺產管理人，亦未規定繼承人拋棄繼承權後不得擔任被繼承人
　　之遺產管理人，故繼承人雖聲明拋棄繼承，仍無其擔任管理人，自不應於拋棄
　　繼承後即置身事外，(二)李富原之遺產有不敷清償遺債之虞，抗告人為公產管理機
    關，若抗告人為遺產管理人，則抗告人於辦理遺產管理期間，須由國庫墊付各項
    費用負擔，各項墊付費用法律並無明文規定優先於抵押債權，形同以國民全體之
    財產填補遺產管理之費用及各項稅費，則國庫將遭受損害，並有違社會公平正義
    原則，且法定之繼承人對被繼承人之財產債務較他人了解，雖聲明拋棄繼承，仍
    無其擔任遺產管理人之能力及道義，故以指定李富原之親屬擔任遺產管理人最
    適合等語。
三、按繼承開始時，繼承人有無不明，而無親屬會議或親屬會議不能於一個月內選定
    遺產管理人時，得由利害關係人或檢察官聲請法院選任之；又先順序繼承人均拋
    棄其繼承權時，由次順序之繼承人繼承，其次順序之繼承人有無不明或第四順序
    之繼承人均拋棄其繼承權者，準用關於無人承認繼承之規定。民法第一千一百七
    十八條第二項、第一千一百七十六條第六項分別定有明文。準此，繼承人均拋棄
    其繼承權者，得由利害關係人聲請法院選任遺產管理人。
四、查相對人在原審之聲請，業據提出借據、戶籍謄本等為證。又被繼承人李富原之
　　全體順位之繼承人吳素麗、李政貴等均已向原審法院聲明拋棄繼承並經原審法院
　　准予備查在案，且被繼承人李富原並無其他繼承人，亦據前開繼承人具狀陳明，
　　並出具繼承系統表記載明確，且經原審調閱該院九十年繼字第八一六、八二八、
　　八三七、八三八號卷宗無誤，堪信相對人之前開主張為真實。被繼承人李富原之
　　遺產管理人迄今尚未依法選定，相對人係李富原之債權人，當屬李富原遺產之利
　　害關係人，其向原審法院聲請選任遺產管理人，核屬有據。
五、查無人繼承之遺產，依民法第一千一百八十五條規定於清償債權，交付遺贈物後
　　，如有剩餘固歸屬於國庫，惟查被繼承人死亡，其各順位之繼承人均拋棄繼承而
　　使其財產現無人承認繼承之情形，其遺產大多不敷清償遺債，且此種情形為數不
　　少，若指定財政部國有財產局為遺產管理人，將使該局耗費公務員人力及代墊費
    用於處理遺產管理上，如此對國家人力及國庫將形成一大負擔。又李富原之妻吳
　　素麗已拋棄繼承，道義上雖無於其擔任遺產管理人，惟吳素麗經原審傳訊並未
    到庭，顯見其無擔任遺產管理人之意願，若仍強予指定吳素麗為遺產管理人，勢
    將使遺產管理工作無法順利進行，而有李富原之債權人進行求償程序，而相對
　　人富邦商業銀行股份有限公司為大規模之企業體，對遺產管理之有關法律程序縱
　　無經驗，亦較有能力就此部分之法律程序予以究明而依法執行遺產管理人之職務
    ，且相對人為抵押債權人，對遺產處理之進度較易掌握，可於最適當之情形下將
    遺產管理之費用依民法第一千一百五十條規定由遺產中取償，且相對人就被繼承
    人是否尚另有其他債務，亦已有某種程度之了解，此有相對人提出之查詢單在卷
    可憑，本院認以選任相對人為李富原之遺產管理人最適宜，抗告意旨求序廢棄為
    有理由，自應由本院將原裁定廢棄，改裁定選任相對人為李富原之遺產管理人。
六、據上論結，本件抗告為有理由，依非訟事件法第二十八條、第八條第一項、民事
　　訴訟法第四百九十二條第二項，裁定如主文。
中　　　華　　　民　　　國　　九十一　　年　　　六　　　月　　二十八　　日
　　　　　　　　　　　　　　　　　　　臺灣高等法院高雄分院民事第五庭
~B1審判長法官　蔡明宛
~B2　　　法官　林健彥
~B3　　　法官　黃科瑜
右為正本係照原本作成。
如對本裁定抗告，須於裁定送達後十日內向本院提出抗告狀，並應繳納抗告費新台幣
四十五元。
中　　　華　　　民　　　國　　九十一　　年　　　七　　　月　　　三　　　日
~B法院書記官　蘇恒仁
                                                                      ＫＦ
